臺灣高等法院刑事裁定
110年度毒抗字第1104號
抗  告  人
即  被  告  徐嘉宏



上列抗告人即被告因違反毒品危害防制條例案件，不服臺灣士林
地方法院中華民國110年7月13日裁定（110年度毒聲字第566號）
，提起抗告，本院裁定如下：
    主  文
抗告駁回。
    理  由
一、原裁定意旨略以：被告徐嘉宏於警詢時及偵查中坦承其於民
    國109年12月11日晚間9時許，在臺北市信義區某處，以捲菸
    之方式施用第二級毒品大麻1次，另於109年12月13日晚間8
    時18分許，在新北市淡水區新市○路0段000巷00號內，再次
    以同樣方式施用第二級毒品大麻1次之犯罪事實，且其為警
    採尿送驗結果呈大麻代謝物陽性反應，亦有台灣檢驗科技股
    份有限公司109年12月25日濫用藥物尿液檢驗報告及新北市
    政府警察局蘆洲分局毒品犯罪嫌疑人尿液採驗作業管制紀錄
    附卷可稽，足認被告任意性之自白與事實相符。且檢察官已
    於聲請書載明具體審酌後認被告另涉製造第二級毒品大麻重
    罪，不適宜接受戒癮治療緩起訴處分之理由，是本件觀察、
    勒戒之聲請，尚無不合，乃裁定令被告入勒戒處所觀察、勒
    戒等語。
二、抗告意旨略以：被告並無不適合接受戒癮治療情事，被告為
    初犯，且犯後態度良好，觀察、勒戒將使被告失去工作，且
    被告須照顧在新莊台北醫院中度身心障礙之父親每周二次之
    復健及患有肺腺癌的母親化療，另須照養了16年的小狗紅貴
    賓「龜仔」，而該狗今年3月已經癱瘓，每天須二次餵食及
    處理大小便事宜，被告須照料上開3者，又被告認真工作20
    年也於去年承租三重集美街的工作室，認真經營工作與生活
    ，被告願意去法院裁定的任何一間醫院做戒癮治療，以示改
    過向善尋求一個機會能不浪費社會資源的方式達到最好效果
    云云。
三、經查：
  ㈠按「初犯」及「3年後再犯」施用第一、二級毒品者，檢察官
    應聲請法院裁定，令被告入勒戒處所觀察、勒戒，其期間不
    得逾2月，毒品危害防制條例第20條第1項、第3項定有明文
    。所謂觀察、勒戒，係導入療程觀念，對被告將來之危險所
    為預防、矯治措施，目的在戒除被告施用毒品之身癮及心癮
    ，以達教化與治療之目的，性質上屬強制規定。除檢察官審
    酌個案情形，依毒品危害防制條例第24條第1項為附條件之
    緩起訴處分，可排除觀察、勒戒外，凡經檢察官聲請法院裁
    定將被告送勒戒處所觀察、勒戒，法院僅就其聲請是否適法
    或顯然不當而為裁定，並無斟酌另為其他處遇之餘地。且法
    院原則上應尊重檢察官職權之行使，為有限之低密度審查，
    除檢察官之判斷有違背法令、事實認定有誤或其裁量有重大
    明顯瑕疵外，尚不得任意指為違法。原裁定已敘明認定被告
    確有施用第二級毒品大麻2次，核與卷內事證相符。考量被
    告除施用第二級毒品大麻外，另因製造第二級毒品大麻，業
    由檢察官提起公訴，有被告本院前案紀錄表及檢察官起訴書
    在卷可憑，足認被告守法意識薄弱，則檢察官於訊問後，綜
    合考量個案具體情形，認本案不適於機構外之處遇，未選擇
    為附條件之緩起訴處分，依法聲請裁定將被告送觀察、勒戒
    ，難認有何違法或明顯不當。原審因而依檢察官適法之聲請
    ，裁定被告應送勒戒處所觀察、勒戒，自無違誤，應予維持
    。
  ㈡被告固以前詞，提起本件抗告。惟毒品危害防制條例所規定
    之觀察、勒戒，性質上為保安處分，其立法意旨在於幫助施
    用毒品者戒除毒癮，預防其再犯之可能性，該處分之性質非
    為懲戒行為人，乃為矯正行為人反社會性格，採用澈底隔絕
    毒品、專業諮商輔導或必要醫療支援等方法，協助其戒斷施
    用毒品之身癮及心癮，以達教化與治療之目的，並防衛社會
    安全。為達上述目的，不得已於一定期間限制或拘束行為人
    之人身自由，既為法之所許，當無因行為人之個人或家庭等
    因素而免予執行之理。抗告意旨所指家庭、工作、經濟等問
    題，均不足採為可免除依法應送勒戒處所觀察、勒戒之正當
    理由。再者，本案檢察官於偵訊後，綜合考量個案具體情形
    ，認本案不適於機構外之處遇，未選擇為附條件之緩起訴處
    分，依法聲請裁定將被告送觀察、勒戒，難認有何違法或明
    顯不當，抗告意旨請求以其他戒癮治療替代處遇，為無理由
    ，應予駁回。
據上論斷，應依刑事訴訟法第412條，裁定如主文。
中　　華　　民　　國　　110 　年　　7 　　月　　29　　日
                  刑事第十九庭審判長法  官  曾淑華
　　　　　　　　　　　　　　　　　　法　官　許文章
　　　　　　　　　　　　　　　　　　法　官　陳文貴
以上正本證明與原本無異。
不得再抗告。
　                                  書記官　謝秀青
中　　華　　民　　國　　110 　年　　7 　　月　　29　　日